臺灣苗栗地方法院交通事件裁定　　　　100年度交聲字第168號
原處分機關　交通部公路總局新竹區監理所苗栗監理站
異　議　人
即受處分人　鄧嘉曜
上列異議人即受處分人因違反道路交通管理處罰條例案件，對於
交通部公路總局新竹區監理所苗栗監理站於民國100 年4 月7 日
所為之竹監苗字第裁54-E00000000號處分（原舉發案號：竹縣警
交字第E00000000 號），聲明異議，本院裁定如下：
 主  文
異議駁回。
    理  由
一、原處分意旨略以：受處分人即異議人鄧嘉曜於民國100 年4
    月1 日4 時55分許，駕駛車牌號碼5451-JJ 號租賃小客車行
    經新竹縣竹東鎮台68線2 重匝道口處，為新竹縣警察局竹東
    分局二重埔派出所警員舉發「易記吊銷仍駕車（99.05.27-1
    00.05.26）」違規；嗣異議人於舉發單所載應到案時間內到
    案表示不服舉發，經原處分機關調查結果，仍認異議人有上
    開違規行為，乃依道路交通管理處罰條例第21條第1 項第4
    款暨違反道路交通管理事件統一裁罰基準及處理細則第41條
    第4 項規定，於100 年4 月7 日裁處異議人罰鍰新臺幣（下
    同）9,000 元，原處分並無不法等語。
二、異議意旨略以：異議人未收受苗栗監理站掣開竹監苗字第54
    -546715008號裁決書，以致汽車駕照被註銷，直到被警察攔
    查後才知道，並被開單舉發記易吊銷仍駕車違規，處罰新臺
    幣9,000 元，對此處分，請准予免罰並撤銷駕照註銷處分等
    語。
三、按汽車駕駛人駕駛執照業經吊銷、註銷仍駕駛小型車或機器
    腳踏車者，處新臺幣6,000 元以上12,000元以下罰鍰，並當
    場禁止其駕駛，道路交通管理處罰條例（下稱同條例）第21
    條第1 項第4 款定有明文。又汽車駕駛人有第53條之情形者
    ，除依原條款處罰鍰外，並予記違規點數3 點；汽車駕駛人
    在6 個月內，違規記點共達6 點以上者，吊扣駕駛執照1 個
    月，同條例第63條第1 項第3 款、第3 項分別定有明文。再
    汽車駕駛人違反本條例，經主管機關裁決後逾20日未向管轄
    地方法院聲明異議，或其聲明異議經法院裁定確定，而不依
    裁決或裁定繳納罰鍰或不繳送駕駛執照者經處分吊扣駕駛執
    照者，按其吊扣期間加倍處分；仍不依限期繳送駕駛執照者
    ，吊銷其駕駛執照，同條例第65條第1 項第2 款亦規定甚明
    。
四、次按處理違反道路交通管理事件，有關文書送達之程序，依
    行政程序法之規定，違反道路交通管理事件統一裁罰基準及
    處理細則第5 條規定甚明。而行政程序法中對於文書送達，
    於應受送達人之住居所、事務所或營業所為之；於應送達處
    所不獲會晤應受送達人時，得將文書付與有辨別事理能力之
    同居人、受僱人或應送達處所之接收郵件人員；又送達不能
    依前2 條規定為之者，得將文書寄存送達地之地方自治或警
    察機關，並作送達通知書2 份，1 份黏貼於應受送達人住居
    所、事務所、營業所或其就業處所門首，另1 份交由鄰居轉
    交或置於該送達處所信箱或其他適當位置，以為送達；前項
    情形，由郵政機關為送達者，得將文書寄存於送達地之郵政
    機關；寄存機關自收受寄存文書之日起，應保存3 個月，行
    政程序法第72條第1 項前段、第73條第1 項、第74條分別定
    有明文。且依前開規定所為之寄存送達，無論應受送達人實
    際上於何時受領文書，均以寄存之日，視為收受送達之日，
    而發生送達之效力（最高行政法院97年度裁字第2149號判決
    意旨及法務部93年4 月13日法律字第0930014628號函釋參照
    ）。
五、經查：
(一)、異議人駕駛車牌號碼5451-JJ號租賃小客車，於上揭時、地
    為警掣單舉發「易記吊銷仍駕車（99.05.27-100.05.26）」
    違規乙節，有新竹縣政府警察局竹縣警交字第E00000000號
    舉發違反道路交通管理事件通知單、裁決書、送達證書各1
    份在卷足憑。
(二)、異議人有於96年12月8 日16時46分許及97年1 月15日18時40
    分許，駕駛車牌號碼0767-FQ 號自用小客車闖紅燈之違規，
    而為原處分機關於97年1 月28日掣開竹監苗字第裁00-00000
    0000號裁決書，以異議人在6 個月內駕照違規記點共達6 點
    以上，裁處異議人吊扣駕駛執照1 個月，並應接受道路交通
    安全講習，駕駛執照限於97年2 月27日前繳送；上開裁決書
    經原處分機關交寄郵局郵寄至異議人之戶籍地址即苗栗縣苑
    裡鎮舊社里3 鄰舊社36之3 號，因未獲會晤應受送達人即異
    議人，乃依違反道路交通管理事件統一裁罰基準及處理細則
    第5 條及行政程序法第74條規定，將上開裁決書寄存於送達
    地之郵政機關即苑裡郵局，並作送達通知書2 份，1 份黏貼
    於應受送達人門首，另1 份置於該受送達處所信箱或其他適
    當位置，已依法完成寄存送達等情，有桃園縣政府警察局桃
    警局交字第DB0000000號、DB0000000號舉發違反道路交通管
    理事件通知單、交通部公路總局新竹區監理所竹監苗字第裁
    00-000000000號違反道路交通管理事件裁決書、交通部公路
    總局新竹區監理所苗栗監理站送達證明、異議人個人基本資
    料查詢結果等各1 份在卷可稽（見本院卷第10、11、13、14
    、20頁），且依上開實務見解，應以寄存之日期視為收受送
    達之日期，發生送達之效力。故異議人雖未實際接獲竹監苗
    字第裁00-000000000號裁決書，惟原處分機關既係依上開法
    定程序送達，自已發生合法送達之效力，不因異議人實際上
    有無收受而有所異。
(三)、再按汽車所有人名稱、住所等如有變更，應向公路監理機關
    辦理登記，為道路交通安全規則第23條第1 項所明定。且基
    於便民原則，因應社會現況，交通部公路局另訂定公路監理
    電腦系統車輛車籍及駕駛人駕籍增設住居所或就業處所地址
    作業注意事項，依99年2 月23日修正之該注意事項第1 條、
    第2 條、第3 條、第5 條規定，因應車主、駕駛人之需要，
    准予車主、駕駛人於公路監理電腦系統車籍及駕籍檔中增列
    住居所或就業處所地址，以利公路監理機關各項通知單之寄
    達。是異議人雖辯稱其未收到原處分機關竹監苗字第裁00-0
    00000000號裁決書，不知駕照已被註銷云云，惟經本院向原
    處分機關查詢之結果，異議人並未向該監理站申請或陳報住
    居/ 就業地址，亦未變更其駕籍登記，以供寄送本件之相關
    資料，此有苗栗監理站駕駛人住居/ 就業地址登錄作業查詢
    1 份在卷可稽（見本院卷第15頁）。是以，異議人因未向公
    路監理機申請增列住居/ 就業地址，亦未變更其住所及駕籍
    登記，致未能收受上開裁決書，應屬可歸責於己之事由，故
    其因此所生之不利益，本應由其自行承擔，此亦為寄存送達
    制度設立之本意。準此，原處分機關將竹監苗字第裁00-000
    000000號裁決書依前揭行政程序法第74條規定為寄存送達，
    自無不法之處，異議人前開所辯，洵非可採。
(四)、又原處分機關將竹監苗字第裁00-000000000號裁決書既已合
    法送達而生送達之效力，然異議人未就該處分向管轄法院聲
    明異議，亦未遵期繳送駕駛執照，原處分機關乃依道路交通
    管理處罰條例第65條第1 項第2 款之規定，自99年5 月27日
    起易處吊銷其汽車駕駛執照，且異議人未再重新考領駕駛執
    照等情，此有異議人汽車駕照基本資料1 紙附卷可憑（見本
    院卷第16頁）。是異議人之汽車駕駛執照已於99年5 月27日
    經原處分機關依法吊銷在案，詎其於汽車駕駛執照業經吊銷
    ，且未再重新考領汽車駕駛執照之情形下，仍於上揭時、地
    駕駛車牌號碼5451-JJ 號租賃小客車，因而造成本件違規，
    自屬有過失且可歸責於己甚明。從而，異議人有於上述時、
    地駕駛執照業經吊銷仍駕駛小型車之行為，且經合法舉發一
    事堪予認定，本件事證明確，應依法論科。
六、綜上所述，本件異議人既有前揭駕駛執照經吊銷仍駕駛小型
    車之違規行為，原處分機關依道路交通管理處罰條例第21條
    第1 項第4 款之規定及違反道路交通管理事件統一裁罰基準
    表，裁處異議人罰鍰9,000 元，核無違法或不當之情事，聲
    明異議意旨僅執前詞，任意指摘原處分，並無理由，應予駁
    回。
七、據上論斷，應依道路交通管理處罰條例第87條第2 項，道路
    交通案件處理辦法第18條，裁定如主文。
中    華    民    國   100    年    4     月    15    日
                  交通法庭  法  官  周靜妮
上正本證明與原本無異。
如不服本裁定，應於收受送達後5 日內，向本庭提出抗告。
                            書記官  巫  穎
中    華    民    國   100    年    4     月    15    日